【裁判字號】    97,訴,2306
【裁判日期】    990506
【裁判案由】    虛報進口貨物
【裁判全文】
臺北高等行政法院判決
                                      97年度訴字第2306號
                                     99年4月22日辯論終結
原      告  美商‧聯邦快遞股份有限公司台灣分公司
代  表  人  甲○○
訴訟代理人  柯莉娟  律師
被      告  財政部臺北關稅局
代  表  人  乙○○（局長）
訴訟代理人  丁○○
            丙○○
上列當事人間虛報進口貨物事件，原告不服財政部中華民國97年
7 月7 日台財訴字第09700207870 號訴願決定，提起行政訴訟，
本院判決如下：
    主  文
原告之訴駁回。
訴訟費用由原告負擔。
    事實及理由
一、程序事項：
    原告起訴時，被告之代表人為饒平，嗣變更為乙○○，並由
    乙○○承受訴訟，有其提出之聲明承受訴訟狀附卷可稽，核
    無不合，應予准許。
二、事實概要：
    原告於96年1 月23日以進口快遞貨物簡易申報單向被告報運
    進口快遞貨物2 批（進口快遞貨物簡易申報單：
    CF/96/550/0 1218，提單主號：000-00000000，提單分號：
    000000000000及000000000000），原申報貨物名稱均為DOC
    （文件），數量各為1PCE，完稅價格各為新臺幣（下同）9
    元；惟經被告查驗結果，實到貨物名稱為毒品愷他命（
    KETAMINE），數量為純質淨重1,279.98公克及1,971.87公克
    ，係屬管制物品，經財政部關稅總局驗估處查價結果，完稅
    價格計40,822元及62,889元，原告涉有虛報進口貨物名稱，
    逃避管制之行為，且屬經依海關緝私條例處罰之處分確定後
    5 年內再犯同條例同一規定，係犯3 次以上者（被告93年第
    00000000號、94年第00000000號等處分書，分別於95年5 月
    19日、95年10月16日處分確定），當予依法加重其罰鍰1 倍
    ；被告爰作成96年第00000000及00000000號處分書，依海關
    緝私條例第37條第3 項轉據同條例第36條第1 項、第3 項及
    第45條之規定，分別處原告貨價2 倍之罰鍰計81,644元及
    125,778 元，併沒入貨物，原告不服，申請復查，未獲變更
    ，提起訴願，亦遭駁回，遂向本院提起本件行政訴訟。
三、兩造聲明：
    (一)原告聲明：
      1.訴願決定、復查決定及原處分關於罰鍰部分均撤銷。
      2.訴訟費用由被告負擔。
    (二)被告聲明：
      1.駁回原告之訴。
      2.訴訟費用由原告負擔。
四、原告主張：
    (一)原告確實係受寄件人委託報關：
      1.查被告於97年1月25日以北普法字第0971002363 號之復
        查決定書第3 頁第11行說明：「…。惟本件申請人於96
        年1 月23日以未具納稅義務人名義之簡易申報單向本局
        報運進口快遞貨物乙批，…。申請人既為快遞業者亦為
        報關業者，竟未依規定檢附委任書，復未能詳予查核貨
        物之真正名稱、數量，縱所稱逕依客戶提供之提單與發
        票製作相關海關申報單，致生虛報名稱、數量涉及逃避
        管制情事屬實，因申請人無法證明其確受進口人委託報
        關，顯已違反上揭規定，應自負虛報責任…」，自被告
        之復查決定書可清楚發現，被告指摘原告無法證明確受
        「進口人」委託報關，而根據原告提出之提單（FedEx
        International Air Waybill ）內容可證明，原告確實
        係受國外寄件人委託承運系爭快遞貨物，且依提單背面
        契約條款「報關」之約定代理報關，故本件係爭快遞貨
        物之真正「進口人」應是「寄件人」，收貨人則為在我
        國之特定人，而非如被告所指摘之原告無法證明其確受
        進口人委託報關。
      2.又被告於前揭復查決定書中認定原告以「未具納稅義務
        人名義之簡易申報單向本局（被告）報運進口快遞貨物
        乙批」，但根據原證七號之進口快遞貨物簡易申報單所
        載，原告已清楚表明自己同時為快遞業者及「納稅義務
        人」，而非如被告所言「未具納稅義務人名義」。而原
        告如此申報之原因，係因「關稅法」第6 條已清楚定義
        「納稅義務人」包括「貨物持有人」，根據關稅法第3
        條對於「貨物持有人」之定義（「進口時之納稅義務人
        」或「現貨物持有人」）闡釋，原告是受到國外寄件人
        委託而持有進口貨物，並以寄件人之代理人身分委託同
        時具有報關業身分之自己報關，這本是「快遞業」根據
        「快遞貨物通關辦法」第11條及「快遞貨物簡易申報通
        關作業規定」第2 點承運「進口快遞文件」之實務運作
        ，所以，原告就被寄件人陳報為「進口快遞文件」之系
        爭貨物，依法於進口快遞貨物簡易申報單上列自己為「
        納稅義務人」，並委託自己報關，難謂原告未取得「納
        稅義務人」（「貨物持有人」）之委託。
    (二)基於快遞貨物運送流程，原告確實係自寄件人處受其委任
      進行報關，故原告以代理人身分根據寄件人（本人）於提
      單中陳述之資料繕打報關文件，原告並無「虛報貨物」之
      主觀認識：
      1.就國際快遞業及報關業之實務而言，一般國際快遞「到
        府服務」（door-to-door service）之流程為：
        寄送人來電- 客服確認締約- 調派外務取貨至客戶處取
        件- 確認物件- 回站- 提交寄件人提單給『資料輸出部
        或出口文件部』- 夜間分驗出口貨物- 機場及服務站的
        往返貨車送貨至機場- 貨物集散中心- 目的地機場- 機
        場及服務站的往返貨車送貨- 日間進口分驗貨物- 外務
        - 到收件人處送件。從該流程觀之，益證一般國際快遞
        之契約當事人為「寄件人」與快遞業者，寄件人於貨物
        出口國與快遞業者締結運送契約將貨物送到貨物進口國
        交與「收件人」，因為「寄件人」與快遞業者於貨物出
        口國所成立之快遞運送契約係「到府服務」（
        door-to-door service）之條件，寄件人有意委託快遞
        業者代其完成運送過程中涉及出口國與進口國之海關繳
        稅等事宜，簡言之，「寄件人」與快遞業者於「託運物
        品」之出口國已簽署契約約定委託快遞業者處理「託運
        物品」於進口國之海關事務，且該委任本質上應是自始
        至終之委託處理，故對於在進口國，兼為報關業者身分
        之快遞業者，仍是受「寄件人」之委託報關。
      2.根據「快遞貨物通關辦法」第11條及「快遞貨物簡易申
        報通關作業規定」第2 點規定，以進口快遞貨物之性質
        及「完稅價格」為標準區分為以下四類：(1)進口快遞文
        件、(2)進口低價免稅快遞貨物－「完稅價格」三千元以
        下、(3)進口低價應稅快遞貨物－「完稅價格」三千元零
        一元至五萬元及(4)進口高價快遞貨物－「完稅價格」超
        過五萬元。為達成「快遞貨物簡易申報通關作業規定」
        第1 點之「簡化快遞貨物通關作業手續，加速通關」之
        具體落實，於實務操作中，原告根據「快遞貨物通關辦
        法」第12條及「快遞貨物簡易申報通關作業規定」第5
        點規定，因「簡易申報」案件僅需以「進（出）口快遞
        貨物簡易申報單」以電腦連線方式向海關申報，據此，
        原告援引前揭法令規定，對於「進口快遞貨物」中界定
        為「進口快遞文件」、「進口低價免稅快遞貨物」之物
        件係以提供「進口快遞貨物簡易申報單」方式辦理通關
        。因此，於私法契約上，因原告已取得「寄件人」之委
        託報關，實務操作上亦無庸立即於通關時向海關交付寄
        件人或/ 及收件人之獨立書面「委託書」。
      3.查本件訴訟所涉之兩份快遞物件，「進口快遞貨物簡易
        申報單」上提單主號皆為000-00000000號，但分號第
        000000000000號提單及分號第000000000000號提單皆標
        示為「DOC 」（文件），且毛重皆為0.89公斤，淨重皆
        為0.70公斤，據寄件人填報的完稅價皆為9 元。兩個物
        件的寄件人資料皆是：
        寄件人姓名：ADFOCUS MEDIA DESIGN CO., LTD.
        地址：22 Jalan SS 19/3, Surang Jaya., Malaysia
        郵遞區號：47500
        收件人資料皆是：
        收件人姓名：R.O.C.
        電話：0000000000
        地址：台灣桃園縣桃園市○○路159號
        依上述之說明，原告基於信賴寄件人所陳報之資料為真
        實之常態事實，於實務操作上，當然會將系爭快遞貨物
        認定為「進口快遞文件」，並以「進口快遞貨物簡易申
        報單」方式辦理通關，且因已取得寄件人ADFOCUS
        MEDIA DESIGN CO., LTD.於提單上表明同意委託報關，
        而依提單背面與寄件人約定之委託報關條件及依關稅法
        第6 條規定，原告得以「貨物持有人」身分於制式的「
        進口快遞貨物簡易申報單」列自己為「納稅義務人」報
        關，故於實務操作上，原告於報關當時尚未向在台灣之
        收件人另外取得獨立委託書。
      4.另根據關稅法第10條第2 項及第3 項規定，海關依貨物
        通關自動化實施情況，已要求國際航空快遞業者以電腦
        連線或電子資料傳輸方式處理與通關有關業務。但是，
        依據「貨物通關自動化實施辦法」第10條及第12條規定
        ，此時報關業者尚必須取得「納稅義務人」之委任授權
        ，只是該委任書得於辦理連線申報後才「補送」，實務
        運作上亦是經被告要求後才補送委託書，此有被告寄發
        給原告之諸多信函可稽。簡言之，依貨物通關自動化實
        施情況，海關係可接受國際航空快遞業者兼以報關業者
        身分處理通關事務時，於辦理連線申報後才「補送」委
        託書，藉以證明該進口貨物為有主物且該人應依法繳納
        關稅，而此時之委託書僅能是被告規定之格式之委託書
        ；但是，在實務操作上，若快遞業者於貨物出口國處理
        的是寄件人一開始即聲明為「進口高價快遞貨物」，則
        因適用通關程序不同，快遞業者/ 報關業者於收件時即
        會要求收件人或其他納稅義務人提供制式之委託書，以
        確保託運物品抵達進口國後有人負責清償稅賦。
      5.然而，當系爭兩個快遞文件於96年1 月23日經過被告以
        X 光儀檢查，發現有不明物，而進一步查到係屬「不明
        白色粉末」，重量為2.44公斤及2.40公斤。後再經過查
        驗，證實該白色粉末為毒品愷他命（KETAMINE），重量
        各為1,279.98公克，及1,971.87公克, 且完稅價格分別
        為40,822元及62,889元，屬於「管制品」且為「進口高
        價快遞貨物」，則被告即依「快遞貨物通關辦法」第12
        條及「快遞貨物簡易申報通關作業規定」第3 點規定，
        認定該等快遞貨物之報關程序不適用依「進口快遞貨物
        簡易申報單」為申報通關之程序，而應回歸關稅法規定
        處理。從而，進口快遞貨物依關稅法27條規定所制定之
        「快遞貨物通關辦法」第17條第1 項規定，當快遞業者
        兼以報關業者身分被委託就實際上屬於「進口高價快遞
        貨物」報關時，快遞業者應檢附收貨人、提單或貨物持
        有人，或出口快遞貨物之輸出人出具之委託書。承前論
        述，寄件人係同意原告於報關時，以寄件人之代理人暨
        貨物持有人之身分報關，故快遞業者同時為報關業者為
        寄件人完成報關程序時，依法律解釋，報關者為舉證其
        非虛報貨物之人，應於事後向寄件人本人要求提供委託
        書，用來證明確實受到委託報關，但是，遇到走私毒品
        之案件，原告應被告要求於緝毒案件上應嚴予保密，所
        以原告根本無法於被告通知後再向寄件人或收貨人取得
        「委託書」，為此，既然快遞業者在外國因尊重寄件人
        之隱私權，無法要求寄件人在取件時先讓收貨人員確認
        交付之物件與陳報內容相符始交運，又無法於收到貨物
        後進行查驗實物，且在原告於受理託運時無從預期寄件
        人會虛報（應注意），更不知道寄件人虛報之事實（能
        注意而不注意）。換言之，原告承運本件系爭快遞貨物
        是根據寄件人所陳報之「進口快遞文件」作處置，並根
        據我國規範「進口快遞文件」之法規進行報關等程序，
        原告自始對於寄件人所託運之快遞貨物事實上是違禁品
        並無認識，若原告知悉為違禁品，縱使寄件人託運時即
        提供委託書，原告也不會承運，所以，對於違禁品之承
        運，有無委託書不應是判定是否應負「虛報」責任之唯
        一證據。從而，被告於原告無違反「虛報貨物」之認識
        下，逕於查到違禁品時立即變更法律適用，且為處罰目
        的而認定原告應為「虛報貨物」負全責，顯然不合行政
        罰法處罰之法理
    (三)被告認定原告涉嫌為虛報貨物而以簡易申報單向被告報運
      快遞貨物；且指摘原告未注意貨物之正確名稱、數量及重
      量並誠實申報，係因過失而構成海關緝私條例之虛報貨物
      之違法云云，應是被告主觀之恣意判斷：
      1.按司法院釋字第275 號解釋文及理由書意旨，判定行政
        罰受處罰對象之可歸責事由應以該行為人是否違反禁止
        規定或作為義務為客觀判定標準，不容行政機關為主觀
        之恣意判斷。
      2.本件之事實完全起因於在馬來西亞之寄件人ADFOCUS
        MEDIA DESIGN CO., LTD.，在提單上將原屬於毒品愷他
        命（KETAMINE）之管制品，故意陳報為低價的國際快遞
        文件而與原告締結國際快遞文件運送契約。無辜的原告
        則基於交易習慣常態，相信客戶之陳述為真實，又基於
        保護客戶隱私等考量，全憑寄件人於原告提供之標準提
        單中所填寫之寄件人、收件人、託運物品資料、服務、
        包裝方式、特別處理、付款方式（包括運費及關稅和稅
        金），於寄件人簽署同意接受提單背面之合約條款後而
        承運，並引述寄件人提供之資訊處理通關程序。再就原
        告處理台灣進口快遞文件與貨物之流程觀之，原告係依
        寄件人ADFOCUS MEDIA DESIGN CO., LTD.於提單中提供
        之資料進行「提單輸入」及「預傳清關文件」之程序。
        原告之行為本是單純為國際航空運輸業及報關業之正常
        商業作為，而非毒品走私販之共犯或幫助犯。更何況，
        就原告與系爭快遞貨物寄件人締結國際快遞文件運送之
        私法契約關係而言，原告於被告發現系爭快遞貨物為違
        章物件前，僅能以有限的人力及物力查看快遞物品，根
        本無法有如被告般之專業及設備判定所承運之快遞貨物
        為違章物件。然而，被告率然認為「報關業者」未能提
        供「委託書」等同「無法證明其確受委託報關」，完全
        忽視提單中表彰之原告受寄件人委託報關之事實；且被
        告指摘原告未盡注意貨物名稱、數量及重量，致生虛報
        情事，棄他國法律保障寄件人隱私權及可容許原告查證
        託運貨物實質內容之客觀限制於不顧，顯然違反行政程
        序法第9 條應注意當事人有利之情形及第10條裁量範圍
        應受法規範目的規定。
      3.再加上依「快遞貨物通關辦法」第22條及「運輸工具進
        出口通關管理辦法」第17條規定，原告有義務協助檢調
        單位查緝違章，故原告為求不打草驚蛇，根本不可能於
        事後自寄件人處或收貨人處取得獨立一份之「委託書」
        ；又根據航空警察局之「徵用書」，原告確實與機關成
        立保密協議，必需協助主管機關查緝走私，從而，縱使
        原告因該違章事件無法依被告要求於事後取得委任書，
        亦是原告為遵守法令之當然結果，被告逕自推論原告「
        無法證明其確受委託報關」而涉嫌「逃避管制」，顯然
        不符司法院釋字第275 號解釋文中揭示行政罰之處罰前
        提（作為義務之違反）且扭曲原告協助被告查緝走私之
        本意（原告因要協助查緝而無法證明自己可取得委託書
        ）；且根據寄件人於提單之約定條件，足以證明原告確
        受寄件人委託報關，絕非故意參與或容任私運違禁品，
        益證被告逕自推論原告「無法證明其確受委託報關」而
        構成「快遞貨物通關辦法」第17條第1 項及第2 項規定
        之違反，且同時構成海關緝私條例第37條第1 項之「虛
        報（走私）貨物」，顯有未當。既然原告並無私運貨物
        或販運違禁品之認知，被告率爾認定原告涉嫌虛報走私
        貨物而以簡易申報單向被告報運快遞貨物，應構成海關
        緝私條例第37條第1 項之「虛報貨物」，確實與事實不
        符。
    (四)原告並無海關緝私條例第37條第3 項規定之「逃避管制」
      行為：
      1.被告主張原告「可依海關管理進出口貨棧辦法第21條規
        定，向被告看貨，再行據實申報，以免受罰；…」，應
        屬誤解法律適用及快遞業務。因為，「海關管理進出口
        貨棧辦法」係根據關稅法第26條第2 項規定所制定之子
        法，而其目的係規範「貨棧或貨櫃集散站業者」，非「
        快遞業者」；且根據「海關管理進出口貨棧辦法」第21
        條規定，必須「貨主」為「須公證、抽取貨樣、看樣或
        進行必要維護」才能向海關請領准單，於貨棧業者監視
        下辦理，顯然與本件訴訟所爭執之法律爭點（有無注意
        義務之違反）無涉。況且，快遞業者處理國際快遞「到
        府服務」（door-to-door service）之流程中，絕多數
        情況，無須將快遞貨物存棧，再向海關請領准單後再又
        邀集貨棧業監視所有快遞貨物，尤其是被標示為「進口
        快遞文件」之貨物，被告之主張顯然對於「快遞業務」
        有所誤解，故被告錯誤援引「海關管理進出口貨棧辦法
        」第21條規定並據而認定原告之行為等同「虛報」及涉
        及「逃避管制」顯不可採。
      2.根據海關緝私條例第41條第2 項規定，報關業者向海關
        遞送報單，對於貨物之重量、價值、數量、品質或其他
        事項，為不實記載，而該不實記載係由貨主（寄件人）
        捏造所致，並非報關業者知悉者，僅就貨主依第37條規
        定處罰；海關緝私條例第41條第3 項規定，必須是報關
        業者與貨主共同為不實記載之行為，始應「分別處罰」
        。簡言之，報關業者之注意義務，仍以「知悉」有「不
        實記載」之情事為處罰前提，而報關業者之處罰，則應
        依「快遞貨物通關辦法」第17條第2 項但書之構成要件
        ，繩以海關緝私條例第37條第3 項轉同條例第36條第1
        、3 項作成處分，從而，課予報關業者就其知悉貨主有
        為不實記載卻仍為其報關，始構成「逃避管制」之事實
        。但探究被告之復查決定書及訴願機關於處分書及訴願
        決定中對於原告係因有何種作為而達到「逃避管制」之
        事實，並未具體交代，僅以原告「無法證明其確受委託
        報關」，逕認定執行快遞業務之原告應就其報關行為應
        負「虛報」貨物責任（「快遞貨物通關辦法」第17條第
        1 項及第2 項規定之違反），且同時構成海關緝私條例
        第37條第1 項之「虛報（走私）貨物」，於無任何立論
        說明原告「知悉」貨主（寄件人）有「不實記載」之情
        事下即率然認定原告涉嫌「逃避管制」，而援引海關緝
        私條例第37條第3 項轉同條例第36條第1 、3 項作成處
        分，被告之裁量與適用法律之邏輯顯然違反行政程序法
        第10條規定而有恣意及濫用裁量之錯誤。
      3.查海關緝私條例第37條第3 項轉同條例第36條第1 、3
        項作成處分之目的係為防範「私運貨物」且讓行為人受
        到嚴重責罰。而本件訴訟之事實已清楚彰顯，起因於出
        口國端寄件人有意虛報貨物，逃避查緝，而原告基於信
        賴寄件人陳報之貨物資料，才將系爭貨物歸為「進口快
        遞文件」之物件，而採「進口快遞貨物簡易申報單」方
        式辦理通關，導致一旦涉及違章而為協助被告查緝走私
        時無法取得委託書，而需被被告課罰，違法情節顯然與
        海關緝私條例第37條課與報關業者故意虛報貨物且與有
        意「逃避管制」之責難顯有差異，本不應課予相同之責
        難，但被告未查個中差異，竟漠視原告早於出口國取得
        寄件人委託報關之事實，而課與原告應與走私販毒者相
        同之私運貨物逃避管制之法律責任，被告之認事及用法
        實難令業者甘服。
    (五)原告不能接受被告援引海關緝私條例第37條第3 項轉同條
      例第36條第1 、3 項作成處分後加罰一倍：
      1.被告援引兩次（原處分機關93年第00000000號、94年第
        00000000號處分書）處分案後即認定：「原告曾涉於5
        年內犯同條例同一規定3 次以上」，而將原告依海關緝
        私條例第37條第3 項轉同條例第36條第1 、3 項作成處
        分後加罰一倍而課處207,422 元（81,644元+125,778元
        ）。但是，前揭兩件處分案之情況與本件訴訟之情況相
        同，原告本想繳交罰鍰了事，但因相同受委屈的事實一
        再重演，原告實在無法繼續接受被冠以如同走私販毒者
        相同之私運貨物逃避管制之法律責任，始在本件（第三
        件）極力主張被告認事用法有錯誤，因此，原告否認「
        曾涉於5 年內犯同條例同一規定3 次以上」，被告率然
        作成加罰一倍之處分洵非正確。
      2.原告於98年7 月15日準備程序中提出被告對原告之兩份
        處分書（97年第00000000號與97年第00000000號），舉
        證說明被告就原告以「進口快遞貨物簡易申報單」申報
        進口貨物，經被告查驗後發現為疑似違禁品之相似事件
        ，但被告卻援引「報關業設置管理辦法」第12條第1 項
        未備妥「委託書」規定而依「關稅法」第84條第1 項規
        定課處6,000 元罰鍰，茲以證明被告對於與本件及93年
        第00000000號、94年第00000000號處分書所出現之相同
        情況，卻可依被告不同承辦人自行認定之結果適用不同
        法律規定而課予不同處分，益證被告對類似案件顯有恣
        意處分之違法，且援引海關緝私條例第37條第3 項轉同
        條例第36條第1 、3 項作成處分後加罰一倍之處分益顯
        不當云云。
    (六)提出被告扣押貨物、運輸工具收據及搜索筆錄、國際快遞
      業之作業流程圖、「進（出）口快遞貨物簡易申報單」範
      本、本件訴訟所涉之快遞物件之「進口快遞貨物簡易申報
      單」、原告提供之標準提單影本及商業發票、原告處理台
      灣進口快遞文件與貨物之流程圖、本件系爭寄件人之提單
      、被告要求原告補送委託書之信函、「追查已放行快遞貨
      物相關事宜」會議紀錄、航空警察局之「徵用書」等件影
      本為證。
五、被告主張：
    (一)原告主張其確實係受國外寄件人委託承運系爭快遞貨物，
      且依提單背面契約條款「報關」之約定代理報關，故本件
      系爭快遞貨物之真正「進口人」應是「寄件人」，收貨人
      則為在我國之特定人云云。按快遞貨物通關辦法第17條規
      定：「進口快遞貨物之收貨人、提貨單或貨物持有人及出
      口快遞貨物之輸出人，委託報關業者辦理報關手續者，報
      關時應檢附委託書…」，其明定收貨人於快遞貨物進口時
      應檢附委託書，以委託報關業者辦理報關手續。又按報關
      業設置管理辦法第12條規定：「報關業受進出口人之委任
      辦理報關，應檢具委任書；…前項委任書應依海關規定之
      格式辦理，報關業者應切實核對其所載之內容，並自行妥
      為保存。於保存期間內，海關得隨時要求其提示或查核。
      報關業不能提示或查無委任書或委任書內容不實者，應依
      相關法令規定辦理。…」，業已明定報關業者受進出口人
      之委任辦理報關手續，應檢附海關規定格式之委任書，並
      對於委任書負有切實核對所載內容之義務，如不能提示或
      查無委任書或委任書內容不實者，應依相關法令規定辦理
      。是以，報關業者應依國內進口人之委託，並依海關規定
      之格式（如附件）辦理報關手續，方屬適法。經查，本件
      原告未按上開法條規定，檢附委任書辦理報關手續，既自
      承為貨物持有人，依關稅法第6 條以納稅義務人之名義向
      被告辦理報關，且經查驗實到貨物與原申報不符，涉及逃
      避管制，被告依據海關緝私條例相關規定核處，核屬依法
      有據。至原告主張其檢附之提單（鈞院卷第58頁、59頁，
      原證10號）得視為委任書云云，查提單為收貨人領取貨物
      之憑證，於提領貨物後，由倉儲或運輸業者所收取，其與
      委任書係應海關受理委任報關案件證明之用，於報關時隨
      附於報單，由海關憑以辦理通關手續，並於通關完成後附
      於報單保存者不同，關稅法第6 條雖規定：「關稅納稅義
      務人為收貨人、提貨單或貨物持有人。」，惟關務相關法
      規迄無提單得視為委任書之規定，原告主張提單得視為委
      任書乙節，顯係對於法令有所誤解，核無足採。
    (二)原告復主張自己同時為快遞業者及「納稅義務人」云云。
      按快遞貨物通關辦法第17條規定意旨，係報運貨物進口委
      託報關業者辦理報關手續者，報關時應檢附委託書，如發
      生虛報情事，報關業者如能提供委託書，自可免責；如未
      能提供委託書，報關業者自無法證明其確受委託報關，即
      應由報關業者負虛報責任。另按關稅法第94條規定：「進
      出口貨物如有私運或其他違法漏稅情事，依海關緝私條例
      及其他有關法律之規定處理。」，查本件原告具報關業者
      身分，且既自承為貨物持有人，依關稅法第6 條納稅義務
      人之名義向被告辦理報關，而經查驗實到貨物與原申報不
      符，涉及逃避管制，被告依據海關緝私條例相關規定核處
      ，乃依法有據。
    (三)原告另主張其並無虛報貨物之主觀認識云云。按報運貨物
      進口，有無違章虛報情事，係以報單上原申報與實際進口
      貨物是否相符為認定依據。原告以航空貨運承攬、代理有
      關報關及國際貿易商業文件捷運快遞為主要業務，對於貨
      物之專業及注意能力應較一般人為佳，且既以貨物持有人
      名義報運系爭貨物進口，依法更應注意查明貨物之正確名
      稱、數量及重量並誠實申報以免違規受罰。另查原告前於
      98年7 月14日以行政訴訟補充理由狀(二)第3 頁12行之說明
      ：「…，原告能確認者僅有『重量』，實在無法確認快遞
      物品之『正確名稱』及確認寄件人是否『誠實申報』託運
      品。…」等節，顯見原告能注意而未注意致生虛報情事，
      依行政罰法第7 條第1 項規定：「違反行政法上義務之行
      為非出於故意或過失者，不予處罰。」之意旨，自不能冀
      邀免罰。
    (四)至於原告主張被告錯誤援引海關管理進出口貨棧辦法第21
      條規定乙節，查原告係國際知名快遞業者亦為貨棧管理業
      者，且既自承為貨物持有人，自屬關稅法第6 條規定之納
      稅義務人，依海關管理進出口貨棧辦法第21條規定自可向
      海關申請先行看貨，再行據實申報。另報關業者若受委任
      報關，則應依報關業設置管理辦法第12條第1 項、貨物通
      關自動化實施辦法第12條第2 項及快遞貨物通關辦法第17
      條規定，檢具委任書及相關證明文件辦理申報，惟原告未
      依前述規定辦理，又未取得進口人之委任書，以致發生上
      揭違法虛報情事，縱非故意屬實，亦難謂無應注意、能注
      意而不注意之過失，原告所稱實為卸責，殊無可採。
    (五)原告主張被告之裁量與適用法律之邏輯顯然違反行政程序
      法第10條規定而有恣意及濫用裁量之錯誤部分，按「下列
      物品，不得進口：一、偽造或變造之貨幣、有價證券及印
      製偽幣印模。二、侵害專利權、商標權及著作權之物品。
      三、法律規定不得進口或禁止輸入之物品。」、「進出口
      貨物如有私運或其他違法漏稅情事，依海關緝私條例及其
      他有關法律之規定處理。」、「報運貨物進口而有下列情
      事之一者，得視情節輕重，處以所漏進口稅額2 倍至5 倍
      之罰鍰，或沒入或併沒入其貨物：一、虛報所運貨物之名
      稱、數量或重量。…四、其他違法行為。」、「有前二項
      情事之一而涉及逃避管制者，依前條第1 項及第3 項論處
      。」、「私運貨物進口、出口或經營私運貨物者，處貨價
      1 倍至3 倍之罰鍰。」及「前二項私運貨物沒入之。」分
      別為關稅法第15條、94條及海關緝私條例第37條第1 、3
      項、第36條1 、3 項所明定。又「海關緝私條例第3 條、
      第37條、第38條、第39條及第53條所稱『管制』之涵義相
      同，係指進口或出口下列依規定不得進口或出口或管制輸
      出入之物品：(一)關稅法第15條第1 款、第2 款規定不得進
      口之物品，及第3 款規定不得進口或禁止輸入，且相關機
      關主管法律規定應予沒收或沒入之物品。(二)行政院依懲治
      走私條例第2 條規定公告之『管制物品項目及其數額』。
      (三)臺灣地區與大陸地區貿易許可辦法規定不得輸入之大陸
      物品。(四)經濟部依有關貿易法規管制輸入或輸出之物品。
      」，業經財政部98年4 月20日台財關字第09800093420 號
      令釋在案。查本件原告將實際來貨毒品愷他命虛報為DOC
      （文件）矇混進口，涉及逃避管制，被告按上述規定，以
      原告為受處分人，依海關緝私條例第37條第3 項轉據同條
      例第36條第1 項、第3 項規定依法論處，於法並無不合。
    (六)至於原告認被告援引海關緝私條例第37條第3 項轉同條例
      第36條第1 、3 項作成處分後加罰1 倍之處分不當部分，
      按海關緝私條例第45條規定：「追徵或處罰之處分確定後
      ，5 年內再犯同條例同一規定之行為者，其罰鍰得加重二
      分之一，犯3 次以上者，得加重1 倍」，明定累犯之加重
      處罰要件為「5 年內再犯同條例同一規定」。查原告舉證
      之97年第00000000號與97年第00000000號處分書係原告受
      進口人（詳見臺灣桃園地方法院94年度訴字第1700號及96
      年度訴字第1480號判決書）之委任辦理報關，惟未檢具委
      任書即辦理報關，被告爰依關稅法第84條第1 項及報關業
      設置管理辦法第34條規定予以處分，與本件無涉，原告所
      認顯屬誤解。而本件原告以自己之名義為進口人，虛報所
      運貨物之名稱，涉及逃避管制，乃與93年第00000000號及
      94年第00000000號處分書，均屬違反海關緝私條例第37條
      第3 項規定，故符合上述同條例第45條所定之要件，被告
      依法論處，洵無違誤等語。
六、按「報運貨物進口而有下列情事之一者，得視情節輕重，處
    以所漏進口稅額2 倍至5 倍之罰鍰，或沒入或併沒入其貨物
    ：一、虛報所運貨物之名稱、數量或重量。二、虛報所運貨
    物之品質、價值或規格。三、繳驗偽造、變造或不實之發票
    或憑證。四、其他違法行為。」；「有前2 項情事之一而涉
    及逃避管制者，依前條第1 項及第3 項論處。」；「私運貨
    物進口、出口或經營私運貨物者，處貨價1 倍至3 倍之罰鍰
    。」；「前2 項私運貨物沒入之。」，海關緝私條例第37條
    第1 項、第3 項、第36條第1 項及第3 項各定有明文。
七、前揭事實概要所載各情，為兩造所不爭，且有上開各該文件
    、原處分、復查決定書及訴願決定書等件影本附原處分卷及
    訴願機關卷可稽。茲依前述兩造主張之意旨，就下列各點敘
    明判決之理由。
八、原告報運進口系爭貨物，涉有虛報進口貨物名稱，逃避管制
    之違章情事：
    (一)本件原告於96年1 月23日以進口快遞貨物簡易申報單向被
      告報運進口系爭快遞貨物2 批（進口快遞貨物簡易申報單
      ：CF/96/550/01218 ，提單主號：000-00000000，提單分
      號：000000000000及000000000000，原處分卷2 附件1 、
      附件5 ），原申報貨物名稱均為DOC （文件），數量各為
      1PCE，完稅價格各為9 元；惟經被告查驗結果，實到貨物
      名稱為毒品愷他命（KETAMINE），數量為純質淨重
      1,279.98公克及1,971.87公克，係屬管制物品，經財政部
      關稅總局驗估處查價結果，完稅價格計40,822元及62,889
      元，且原告無法提出收件人之委託書（或委任書，下同）
      以證明其確受委託報關進口系爭貨物，被告因認原告涉有
      虛報進口貨物名稱，逃避管制之違章情事，核無不合。
    (二)原告主張其為快遞業者，辦理快遞貨物之簡易申報，應免
      檢附委任書云云。按「報關業受進出口人之委任辦理報關
      ，應檢具委任書；…」、「前項報關業者，應先得納稅義
      務人之委任授權，始得辦理連線申報，在委託報關之委任
      書尚未與書面報單及其他有關文件一併補送海關前，海關
      得准其先行辦理連線申報。」、「進口快遞貨物之收貨人
      、提貨單或貨物持有人及出口快遞貨物之輸出人，委託報
      關業者辦理報關手續者，報關時應檢附委託書。但有下列
      情事之一者，不在此限：一、以傳真文件代替委託書，傳
      真文件經受託人認證者，免附委託書原本。二、長期委任
      兼營報關業之快遞業者報運貨物得以常年委任方式辦理。
      」及「前項應檢附之委託書，報關業者得向海關申請免逐
      案檢附，由其自行編號裝訂成冊，妥善保管6 個月，以供
      海關隨時查核。但其涉有虛報情事，如報關業者無法證明
      其確受委託報關者，應由報關業者負虛報責任。」，分別
      為報關業設置管理辦法第12條第1 項、貨物通關自動化實
      施辦法第12條第2 項、快遞貨物通關辦法第17條第1 項及
      第2 項所明定。準此，快遞業者在貨物報關前，依法應先
      取得委任授權，再辦理通關程序；雖依前開規定，得事後
      提出委託書以證明其確受委託報關，但並未因此免除其檢
      附委託書。故原告所稱其辦理快遞貨物之簡易申報應免檢
      附委任書云云，核係對於法規之誤解，並不足採。
    (三)原告主張其係受國外寄件人委託承運系爭快遞貨物，且依
      提單背面契約條款「報關」之約定代理報關，故本件系爭
      快遞貨物之真正進口人應是寄件人，收貨人則為在我國之
      特定人，系爭貨物並非由原告報運進口云云。按快遞貨物
      通關辦法第17條第1 項規定：「進口快遞貨物之收貨人、
      提貨單或貨物持有人及出口快遞貨物之輸出人，委託報關
      業者辦理報關手續者，報關時應檢附委託書。…」，已明
      定收貨人於快遞貨物進口時應檢附委託書，以委託報關業
      者辦理報關手續。又按報關業設置管理辦法第12條第1 項
      、第2 項規定：「報關業受進出口人之委任辦理報關，應
      檢具委任書；…前項委任書應依海關規定之格式辦理，報
      關業者應切實核對其所載之內容，並自行妥為保存。於保
      存期間內，海關得隨時要求其提示或查核。報關業不能提
      示或查無委任書或委任書內容不實者，應依相關法令規定
      辦理。」，亦明定報關業者受進出口人之委任辦理報關手
      續，應檢附海關規定格式之委任書，並對於委任書負有切
      實核對所載內容之義務，如不能提示或查無委任書或委任
      書內容不實者，應依相關法令規定辦理。是以報關業者應
      依國內進口人之委託，並依海關規定之格式（如本院卷第
      172 頁所附「個案委任書」）辦理報關手續，方屬適法。
      經查，本件原告未依上開規定檢附委任書辦理報關手續，
      且為系爭貨物之持有人，依關稅法第6 條規定為關稅納稅
      義務人，其以納稅義務人之名義向被告辦理報關，即為系
      爭貨物之報運進口人。原告雖稱其檢附之提單（本院卷第
      58頁、59頁，原證10號）得視為委任書云云。惟查，提單
      為運送人所簽發，委任書係收貨人為代辦報運進口之報關
      業者所出具，提單為收貨人領取貨物之憑證，於提領貨物
      後，由倉儲或運輸業者所收取，其與委任書係應海關受理
      委任報關案件證明之用，於報關時隨附於報單，憑以辦理
      通關手續，並於通關完成後附於報單保存者不同。原告所
      稱提單得視為委任書云云，核係誤解所致。且按報關業者
      應檢附委託書，以證明其確受委託報關，若無法證明其確
      受委託報關，就其所為報關進口貨物之行為，雖稱係為他
      人辦理報關，仍應自行負責；此與無代理權人以代理人名
      義所為之法律行為，經本人拒絕承認，應自負其責之原則
      （民法第110 條、最高法院85年台上字第963 號著有判例
      參照）相符。而本件經查驗實到貨物與原申報不符，已如
      前述，被告因認原告涉有虛報進口貨物名稱，逃避管制之
      違章情事，核屬有據。原告上開主張，核不足採。
    (四)原告主張其並無虛報系爭貨物之主觀認識，被告認原告有
      虛報進口貨物名稱，逃避管制之違章情事，有違行政程序
      法第9 條及第10條之規定云云。按「依海關緝私條例第36
      條、第37條規定之處罰，仍應以行為人之故意或過失為其
      責任條件，…」，大法官釋字第521 號著有解釋，故該等
      規定之處罰，並不以故意行為為限，因過失而涉有違章之
      行為，亦該當其處罰之規定。且報運貨物進口，有無違章
      虛報之情事，應以報單上原申報與實際進口貨物是否相符
      作為認定之依據。又原告係以航空貨運承攬、關報業及國
      際貿易等為主要業務，有該公司之基本資料查詢附本院卷
      可稽，其對於貨物之專業及注意能力應較一般人為佳，且
      既以貨物持有人名義報運系爭貨物進口，依法更應注意查
      明貨物之正確名稱、數量及重量，誠實申報，以免違規受
      罰。經查，本件原告以進口快遞貨物簡易申報單向被告報
      運進口系爭快遞貨物2 批，原申報貨物名稱均為DOC （文
      件），數量各為1PCE；惟經被告查驗結果，實到貨物名稱
      為毒品愷他命（KETAMINE），數量為純質淨重1,279.98公
      克及1,971.87公克，係屬管制物品，為原告所不否認，原
      告報運進口系爭快遞貨物，即有疏未查明貨物名稱之情事
      。且原告係國際知名快遞業者，其既為系爭貨物之持有人
      ，依海關管理進出口貨棧辦法第21條規定自可向海關申請
      先行看貨，再行據實申報，惟其未依前述規定辦理，致發
      生虛報情事，縱非故意，亦難謂無過失。再者，原告亦自
      承：「…，原告能確認者僅有『重量』，實在無法確認快
      遞物品之『正確名稱』及確認寄件人是否『誠實申報』託
      運品。…」等語（本院卷98年7 月14日行政訴訟補充理由
      狀(二)第3 頁12行以下），益見原告係能注意而未注意致生
      虛報之情事。又原告無法提出收件人之委託（任）書以證
      明其確受委託報關進口系爭貨物，依無權代理之法理，及
      前揭有關無法證明其確受委託報關者，應由報關業者負虛
      報責任之規定，被告因認原告涉有虛報進口貨物名稱，逃
      避管制之違章情事，並無不合。由上以觀，本件有關違章
      事實之調查審認，被告已審酌對於原告有利及不利之情形
      ，且無違法裁量之情事。原告上開主張，並非可採。
九、被告所為罰鍰處分，並無違誤：
    (一)綜上所述，本件原告報運進口系爭貨物，涉有虛報進口貨
      物名稱，逃避管制之違章情事，又其係經依海關緝私條例
      處罰之處分確定後5 年內再犯同條例同一規定，且屬犯3
      次以上者（被告93年第00000000號、94年第00000000號等
      處分書，分別於95年5 月19日、95年10月16日處分確定，
      本院卷第92、93、158 、159 頁），依法得加重罰鍰1 倍
      ；被告爰作成96年第00000000及00000000號處分書，依海
      關緝私條例第37條第3 項轉據同條例第36條第1 項、第3
      項及第45條之規定，分別處原告貨價2 倍之罰鍰計81,644
      元及125,778 元，並無違誤。
    (二)原告主張本件被告得適用關稅法等較輕處罰之規定，卻援
      引海關緝私條例第37條第3 項轉同條例第36條第1 、3 項
      作成加罰1 倍之處分，於法有違云云。按海關緝私條例第
      45條規定：「追徵或處罰之處分確定後，5 年內再犯同條
      例同一規定之行為者，其罰鍰得加重二分之一；犯3 次以
      上者，得加重1 倍。」，明定累犯之加重處罰要件為「5
      年內再犯同條例同一規定」。經查，原告所舉97年第
      00000000號與97年第00000000號處分書係原告受進口人（
      詳見臺灣桃園地方法院94年度訴字第1700號及96年度訴字
      第1480號判決書）之委任辦理報關，惟未檢具委任書即辦
      理報關，被告爰依關稅法第84條第1 項及報關業設置管理
      辦法第34條規定予以處分，核與本件情形不同。而本件係
      原告以自己名義為進口人，虛報所運貨物之名稱，涉及逃
      避管制，與93年第00000000號及94年第00000000號處分書
      ，均屬違反海關緝私條例第37條第3 項規定，故符合同條
      例第45條所定之要件，已如前述。被告按其規定，依法論
      處，並無不合。原告上開主張，應係誤解所致，不足為採
      。
十、本件事證，已臻明確，兩造其餘攻擊防禦方法，經審酌對於
    本件判決結果並不生影響，爰不予逐一論列，附此敘明。
十一、從而，本件被告以原告報運進口系爭貨物，涉有虛報進口貨
    物名稱，逃避管制之違章行為，所為罰鍰處分，於法並無違
    誤。復查及訴願決定遞予維持，亦無不合。原告徒執前詞，
    訴請撤銷，為無理由，應予駁回。
據上論結，本件原告之訴為無理由，依行政訴訟法第98條第1 項
前段，判決如主文。
中    華    民    國    99    年     5    月    6     日
                  臺北高等行政法院第三庭
                            審判長法  官  林樹埔
                                  法  官  林玫君
                                  法  官  蕭忠仁
上為正本係照原本作成。
如不服本判決，應於送達後20日內，向本院提出上訴狀並表明上
訴理由，如於本判決宣示後送達前提起上訴者，應於判決送達後
20日內補提上訴理由書（須按他造人數附繕本）。
中    華    民    國    99    年     5    月    6     日
                                  書記官  蕭純純


司法院資訊處製作；財團法人民間司法改革基金會備份。
